臺灣高雄地方法院刑事判決　　　　　　　96年度訴字第4559號
公　訴　人　臺灣高雄地方法院檢察署檢察官
被　　　告　甲○○
選任辯護人　郭清寶律師
上列被告因偽造文書案件，經檢察官提起公訴（95年度偵字第29
269 號），本院改依簡式審判程序後，檢察官復聲請改依認罪協
商程序而為判決，本院判決如下：
    主  文
甲○○共同犯連續行使偽造私文書罪，處有期徒刑伍月，減為有
期徒刑貳月又拾伍日，如易科罰金，以銀元佰元即新臺幣玖佰
元折算壹日。如附表所示之物均沒收之。
    事實及理由
一、本案除事實欄部分「在不詳地點」更正為「在前揭瑞祥公司
    內」；及證據欄補充：「被告於本院訊問時之自白」外，其
    餘犯罪事實及證據均引用如附件起訴書之記載。
二、本案經檢察官與被告於審判外達成協商之合意且被告已認罪
    ，其合意內容為：
（一）被告願受科刑範圍如主文所載。
（二）被告應支付國庫新臺幣5 萬元（已於民國96年12月28日繳
      納）。
三、經查：上開協商合意並無刑事訴訟法第455 條之4 第1 項所
    列情形之一，檢察官聲請改依協商程序而為判決，本院爰不
    經言詞辯論，於協商合意範圍內為協商判決。
四、查本件被告行為後，刑法及刑法施行法業於94年2 月2 日經
    總統以華總一義字第09400014901 號令修正公布，並於95年
    7 月1 日施行（下稱新法，修正前刑法下稱舊法），參酌最
    高法院95年5 月23日刑事庭第8 次會議決議，新法第2 條第
    1 項之規定，係規範行為後法律變更所生新舊法律比較適用
    之準據法，於新法施行後，應適用新法第2 條第1 項之規定
    ，為「從舊從輕」之比較。另於比較時應就罪刑有關之共犯
    、未遂犯、想像競合犯、牽連犯、連續犯、結合犯，以及累
    犯加重、自首減輕暨其他法定加減原因（如身分加減）與加
    減比例等一切情形，本於統一性及整體性原則，綜其全部罪
    刑之結果而為比較：
（一）修正前刑法第33條第5 款規定「罰金：1 元以上。」，且
      被告行為時之罰金罰鍰提高標準條例第1 條前段規定：「
      依法律應處罰金、罰鍰者，就其原定數額得提高為2 倍至
      10倍」、第3條規定：「依本條例提高罰金罰鍰之法律及
      其倍數由主管院定之」；又刑法所定提高罰金本刑之數額
      （單位為銀元），業經主管院核定提高為10倍，並自72年
      8 月1 日施行。至被告行為後，現行刑法第33條第5 款規
      定「罰金：新臺幣1 千元以上，以百元計算之。」，95年
      6 月14日公布施行之刑法施行法第1 條之1 亦規定：「中
      華民國94年1 月7 日刑法修正施行後，刑法分則編所定罰
      金之貨幣單位為新臺幣。94年1 月7 日刑法修正時，刑法
      分則編未修正之條文定有罰金者，自94年1 月7 日刑法修
      正施行後，就其所定數額提高為30倍。但72年6 月26日至
      94年1 月7 日新增或修正之條文，就其所定數額提高為3
      倍」，則被告行為時與行為後之法律，就罰金刑之提高數
      額已有不同。經比較新、舊法之結果，以修正前刑法對被
      告較為有利。
（二）共犯部分：對被告而言並無有利或不利之情形，仍適用修
      正前之刑法。
（三）就連續犯條文變更部分：被告行為後，刑法第56條連續犯
      之規定業於94年1 月7 日修正公布刪除，並於95年7 月1
      日施行，被告之犯行，因行為後新法業已刪除連續犯之規
      定，此刪除雖非犯罪構成要件之變更，但顯已影響行為人
      刑罰之法律效果，自屬法律有變更，依新法第2 條第1 項
      規定，比較新、舊法結果，仍應適用較有利於被告之行為
      時法律即舊法論以連續犯，並加重其刑。
（四）牽連犯部分：被告行為後新法業已刪除牽連犯之規定，依
      舊法得成立牽連犯之各該行為，於新法施行後因刪除牽連
      犯之規定，應予分論併罰，比較新、舊法結果，修正後之
      規定並非較有利於被告，是應適用行為時之法律，即應適
      用修正前刑法第55條牽連犯之規定。
（五）綜上，經綜合比較新、舊法之適用結果，以修正前刑法規
      定有利於被告，是應依刑法第2 條第1 項前段規定，整體
      適用修正前之刑法規定。
五、核被告所為係犯刑法第216 條、第210 條行使偽造私文書、
    同法第214 條使公務員登載不實罪。被告就上開犯行與李元
    輝間有犯意之聯絡與行為之分擔，為共同正犯。被告偽造授
    權書、董事願任同意書及董事長願任同意書等文書後持以行
    使，其行使之行為吸收偽造行為，應僅論以行使偽造私文書
    罪。被告於91年3 月13日、91年10月7 日所為2 次行使偽造
    私文書犯行，時間緊接，所犯構成要件相同，顯係基於概括
    犯意反覆為之，為連續犯，應依廢止前刑法第56條之規定，
    以一罪論，並加重其刑。被告所為連續行使偽造私文書與使
    公務員登載不實犯行間，均有方法目的之牽連關係，應依廢
    止前刑法第55條規定，從一重之連續行使偽造私文書罪論處
    。另檢察官於本院審理時，表示被告於91年10月7 日使公務
    員登載不實之犯行，不在起訴範圍內，係針對統一發票購票
    證背面之印鑑卡記載部分，附此敘明。被告上開犯罪時間在
    96 年4月24日以前，且所犯之罪，亦合於減刑條件，爰依中
    華民國96年罪犯減刑條例第2 條第1 項第3 款、第7 條規定
    ，減為如主文所示之刑，並預知如主文所示之易科罰金之標
    準（按修正前刑法第41條第1 項規定：「犯最重本刑為5 年
    以下有期徒刑以下之刑之罪，而受6 個月以下有期徒刑或拘
    役之宣告，因身體、教育、職業、家庭之關係或其他正當事
    由，執行顯有困難者，得以1 元以上3 元以下折算1 日，易
    科罰金。但確因不執行所宣告之刑，難收矯正之效，或難以
    維持法秩序者，不在此限」；又關於易科罰金折算標準，廢
    止前罰金罰鍰提高標準條例第2 條前段規定，就其原定數額
    提高為100 倍折算1 日，則依上開規定所定之易科罰金折算
    標準，應以銀元300 元折算1 日，經折算為新臺幣後，應以
    新臺幣900 元折算為1 日。惟95年7 月1 日施行之刑法第41
    條第1 項規定：「犯最重本刑為5 年以下有期徒刑以下之刑
    之罪，而受6 個月以下有期徒刑或拘役之宣告者，得以新臺
    幣1000元、2000元或3000元折算1 日，易科罰金。但確因不
    執行所宣告之刑，難收矯正之效，或難以維持法秩序者，不
    在此限」，比較修正前後之易科罰金折算標準及其限制，以
    修正前之規定較有利於被告）。
六、另如附表所示之物，均為偽造之印章、印文及署押，均應依
    刑法第219 條規定，不問屬於犯人與否，均應宣告沒收之。
    另偽造之委託書、授權書、董事願任同意書、董事長願任同
    意書，均已交付高雄市政府稅捐稽徵處，業據被告供承載卷
    ，為高雄市政府稅捐稽徵處所有，爰不予宣告沒收，附此敘
    明。
七、應適用之法條：刑事訴訟法第455 條之4 第2 項、第455 條
    之8 ，現行刑法第2 條第1 項前段、第216 條、第210 條、
    第214 條、第28條、第219 條，修正前刑法第41條第1 項，
    廢止前刑法第55條、第56條，罰金罰鍰提高標準條例第1 條
    前段，廢止前罰金罰鍰提高標準條例第2 條，現行法規所定
    貨幣單位折算新臺幣條例第2 條，中華民國九十六年罪犯減
    刑條例第2 條第1 項第3 款、第7 條，判決如主文。
八、本判決除有刑事訴訟法第455 條之4 第1 項第1 款、第2 款
    、第4 款、第6 款、第7 款所定情形之一，或違反同條第2
    項之規定者外，不得上訴。
九、如不服本判決，得自收受判決送達之日起10日內，向本院提
    出上訴書狀，上訴於第二審法院。
中　　華　　民　　國　　96　　年　　12　　月　　31　　日
                  刑事第十五庭  法　官  王碧瑩
以上正本證明與原本無異。
如不服本判決，得自收受判決送達之日起10日內，向本院提出上
訴書狀，並應敘述具體理由，如未敘述上訴理由者，應於上訴期
間屆滿後20 日 內補提理由書狀於本院（均須按他造當事人之人
數附繕本）「切勿逕送上級法院」。
中　　華　　民　　國　　96　　年　　12　　月　　31　　日
                                書記官  蔡語珊
附錄本件論罪科刑應適用法條：
刑法第216條
行使第210 條至第215 條之文書者，依偽造、變造文書或登載不
實事項或使登載不實事項之規定處斷。
中華民國刑法第210條（偽造變造私文書罪）
偽造、變造私文書，足以生損害於公眾或他人者，處5 年以下有
期徒刑。
刑法第214條
明知為不實之事項，而使公務員登載於職務上所掌之公文書，足
以生損害於公眾或他人者，處3 年以下有期徒刑、拘役或5 百元
以下罰金。
附表：
┌─────────────────┬───┬──────┐
│物品名稱                          │ 數量 │沒收之依據  │
├─────────────────┼───┼──────┤
│偽造之「乙○○」實印              │ 2 枚 │刑法第219 條│
├─────────────────┼───┼──────┤
│蓋印於偽造之委託書之「乙○○」印文│ 1 枚 │刑法第219 條│
├─────────────────┼───┼──────┤
│蓋印於偽造之授權書之「乙○○」印文│ 1 枚 │刑法第219 條│
├─────────────────┼───┼──────┤
│偽簽於董事願任同意書之「乙○○」署│ 1 枚 │刑法第219 條│
│押                                │      │            │
├─────────────────┼───┼──────┤
│偽簽於董事長願任同意書之「乙○○」│ 1 枚 │刑法第219 條│
│署押                              │      │            │
├─────────────────┼───┼──────┤
│偽簽於授權書之「乙○○」署押      │ 1 枚 │刑法第219 條│
└─────────────────┴───┴──────┘
